【裁判字號】    99,交聲,178
【裁判日期】    990714
【裁判案由】    聲明異議
【裁判全文】
臺灣彰化地方法院交通事件裁定         99年度交聲字第178號
原處分機關
即移送機關  交通部公路總局臺中區監理所彰化監理站
異  議  人
即受處分人  甲○○
上列受處分人因違反道路交通管理處罰條例案件，對交通部公路
總局臺中區監理所彰化監理站於民國99年1月29日所為之處分（
案號：彰監四字第裁64-I00000000號），聲明異議，本院裁定如
下：
    主  文
異議駁回。
    理  由
一、原處分機關以：異議人即受處分人甲○○（以下簡稱：受處
    分人）於民國99年1月15日凌晨1時25分許，在駕駛執照吊扣
    期間，駕駛車牌號碼6R-9463號自小客貨車，行經彰化縣鹿
    港鎮○○路○段海埔國小前時，有「駕駛執照吊扣期間駕駛
    小型車」之違規，為警當場掣單舉發，乃依道路交通管理處
    罰條例第21條第1項第5款、第4項後段、第67條第3項及同條
    例第68條等規定，裁處受處分人罰鍰新台幣（下同）9千元
    、吊銷駕駛執照及1年內禁考之處分。
二、異議意旨略以：受處分人於駕駛執照吊扣期間，因違規駕駛
    小型車，而被吊銷職業聯結車駕駛執照，然受處分人本件違
    規，係駕駛小型車，理應吊銷小型車之駕駛執照，而不能吊
    銷職業聯結車之駕駛執照，進而影響受處分人之工作，以致
    難以維持家計及照顧親人。另參照臺灣高等法院臺中分院（
    以下簡稱：臺中高分院）96年度交抗字第136號、96年度交
    抗字第648號等裁定意旨，原處分亦有未當，爰依法聲明異
    議等語。
三、按汽車駕駛人，於駕駛執照吊扣期間駕駛小型車者，處6千
    元以上1萬2千元以下罰鍰，並吊銷其駕駛執照，道路交通管
    理處罰條例第21條第1項第5款、第4項後段分別定有明文；
    又汽車駕駛人，曾依本條例其他各條規定吊銷駕駛執照者，
    一年內不得考領駕駛執照；汽車駕駛人，因違反本條例及道
    路交通安全規則之規定，受吊銷駕駛執照處分時，吊銷其持
    有各級車類之駕駛執照，道路交通管理處罰條例第67條第3
    項及同條例第68條亦各規定甚明。
四、經查：
(一)受處分人前因酒後駕車之交通違規，經處分吊扣其小型車駕
    駛執照，吊扣期間自98年7月14日起至99年7月13日止一情，
    有受處分人之「吊扣銷歷史情況」查詢報表1份在卷可稽，
    復為受處分人所不爭執，是此部分之事實堪信為真實。又受
    處分人於上開駕駛執照吊扣期間內之99年1月15日凌晨1時25
    分許，駕駛車牌號碼6R-9463號自小客貨車，行經彰化縣鹿
    港鎮○○路○段海埔國小前時，因有駕駛執照吊扣期間駕駛
    小型車之違規事由，為警當場掣單舉發一情，除為受處分人
    所承認外，並有彰化縣警察局99年1月15日彰警交字第I0000
    0000號舉發違反道路交通管理事件通知單影本1紙附卷可參
    ，是受處分人有在駕駛執照吊扣期間內駕駛小型車之違規行
    為，亦可認定。
(二)受處分人固以前揭情詞置辯。惟查，道路交通管理處罰條例
    第68條於94年12月14日修正，並自95年3月1日施行，修正前
    之道路交通管理處罰條例第68條規定：「汽車駕駛人，因違
    反本條例及道路交通安全規則之規定，受吊扣或吊銷駕駛執
    照處分時，吊扣或吊銷其持有各級車類之駕駛執照。」，而
    修正後之道路交通管理處罰條例第68條規定：「汽車駕駛人
    ，因違反本條例及道路交通安全規則之規定，受吊銷駕駛執
    照處分時，吊銷其持有各級車類之駕駛執照。」。查該條文
    修正前，原提案修正之條文為：「汽、機車駕駛人，因違反
    本條例及道路交通安全規則之規定，受吊扣或吊銷駕駛執照
    處分時，吊扣或吊銷其違法或違規當時所駕駛車輛之駕駛執
    照。」其立法理由略以：「原條文將違法或違規駕駛人所持
    有各級車類之駕駛執照一併吊扣或吊銷，失之過酷，影響人
    民工作及生活甚鉅，爰修正之」等語，但最後通過之修正條
    文，則僅係將道路交通管理處罰條例第68條原有條文中之「
    吊扣或」3字刪除（立法院交通委員會94年10月5日台立交字
    第0942400153號函附道路交通管理處罰條例第68條審查報告
    參照），按上述立法理由及立法經過可知，修正後道路交通
    管理處罰條例第68條之規定，於汽車駕駛人受「吊銷駕駛執
    照」處分時，係仍維持吊銷其持有各級車類之駕駛執照，而
    非如「吊扣駕駛執照」處分，始僅「吊扣」駕駛人違法或違
    規當時所駕駛車輛之駕駛執照，不再吊扣其持有各級車類之
    駕駛執照甚明，臺中高分院96年度交抗字第136號及96年度
    交抗字第648號等裁定，亦同此意旨，有該等裁定之電腦列
    印本各1份在卷可參，是受處分人謂臺中高分院前揭裁定認
    吊銷駕駛執照處分，僅吊銷違法或違規當時所駕駛車類之駕
    駛執照云云，尚有誤會。至於現行道路交通管理處罰條例第
    68條規定吊銷駕駛執照之範圍，包括汽車駕駛人所持有之各
    級車類駕駛執照一事，容或造成受處分人生活上之不便乃至
    於生計上之問題，然對於上開規定之立法裁量，在該規定未
    再經立法院修正或經大法官宣告違憲而無效之前，法院亦僅
    有遵守一途，是受處分人前開辯解，核無可採。
(三)本件因受處分人於駕駛執照吊扣期間內駕駛小型車之違規事
    證明確，揆諸前揭規定，原處分機關依道路交通管理處罰條
    例第21條第1項第5款、第4項後段、第67條第3項及同條例第
    68條等規定，裁處受處分人罰鍰9千元、吊銷駕駛執照及1年
    內禁考之處分，核屬正當，於法並無違誤。
五、綜上所述，受處分人本件異議為無理由，應予駁回。
據上論斷，應依道路交通管理處罰條例第87條第2項、道路交通
案件處理辦法第19條，裁定如主文。
中    華    民    國    99    年     7    月    14    日
                        交通法庭    法  官  陳銘壎
以上正本證明與原本無異。
如不服本裁定，應於裁定送達後五日內向本院提出抗告狀（須附
繕本）。
中    華    民    國    99    年     7    月    14    日
                                    書記官  林淑文

司法院資訊處製作；財團法人民間司法改革基金會備份。
